【裁判字號】    89,訴,3844
【裁判日期】    891130
【裁判案由】    清償借款
【裁判全文】
臺灣臺北地方法院民事判決  八十九年度訴字第三八四四號
    原      告  丙○○
    被      告  乙○○
                甲○○
右當事人間請求清償借款事件，本院判決如左：
    主      文
被告乙○○應給付原告新台幣陸拾肆萬陸仟肆佰伍拾伍元，被告甲○○應給付原告新
台幣陸拾伍萬元，其中任一被告為清償後，另一被告即免給付義務。
訴訟費用由被告連帶負擔。
本判決命被告甲○○給付部分得假執行。
    事      實
甲、原告方面：
壹、聲明：如主文所示。
貳、陳述：被告乙○○前積欠原告借貸款新台幣（下同）六十四萬六千四百五十五元
    ，於民國（下同）八十八年三月一日書立明細表一紙，並交付其配偶即被告甲○
    ○簽發之台北市第二信用合作社古亭分社，面額六十五萬元，八十八年十二月三
    十一日期之支票一紙，借清償前述借貸之用。惟原告屆期提示，竟未獲付款，有
    退票理由單可證，屢經催討，被告均置之不理，為此提起本件訴訟。
參、證據：提出(一)借款明細表影本一份、(二)支票及退票理由單影本各一份為證。
乙、被告方面：
(甲)被告乙○○部分：
壹、聲明：駁回原告之訴。
貳、陳述：伊確實有向原告借錢，有陸續攤還，惟目前無能力全部清償。
(乙)被告甲○○部分：
壹、聲明：駁回原告之訴。
貳、陳述：伊之支票都是太太乙○○處理，伊亦知道其票據責任，但現在無能力清償
    。
    理      由
一、原告起訴主張被告乙○○積欠其借貸款六十四萬六千四百五十五元，並交付被告
    陳聰海為發票人，付款人為台北市第二信用合作社，發票日為八十八年十二月三
    十一日，票面金額為六十五萬元之支票一紙以為清償，惟上開支票屆期提示，因
    存款不足退票之事實，業據其提出借款明細表影本一份、支票及退票理由單影本
    各一份為證，並為被告所不爭執，自堪信為真實。雖被告辯稱其目前無資力清償
    ，然無資力清償亦係可歸責於被告之事由，尚不能執以解免其應負清償債務之責
    任，其所辯尚不足採。
二、按匯票到期不獲付款，執票人於行或保全匯票上權利之行為後，對於背書人、發
    票人及匯票上其他債務人得行使追索權，票據法第八十五條第一項定有明文，而
    此規定於支票準用之，被告甲○○係系爭支票之發票人，對原告應負發票人之責
    任，被告乙○○對原告應負清償借款之責任，而查被告乙○○與甲○○對原告本
    於各別之原因，而對原告支付給付之義務，而系爭支票係因為支應被告乙○○積
    欠原告之貸款而交予原告，其中任一被告為給付，他被告即應同免其責任，從而
    ，原告基於消費借貸之法律關係，請求被告乙○○給付六十四萬六千四百五十五
    元，或基於票據之法律關係，請求被告甲○○給付六十五萬元，其中任一被告為
    清償後，另一被告即免給付義務，為有理由，應予准許。
三、本判決命被告甲○○給付部分，係命清償票據上之判決，爰依職權宣告假執行。
四、結論：原告之訴為有理由，依民事訴訟法第八十五條第二項，第三百八十九條第
    一項第四款，判決如主文。
中      華      民      國    八十九    年     十一     月     三十     日
                              民事第二庭法      官  吳青蓉
右為正本係照原本作成
如對本判決上訴，須於判決送達後廿日內向本院提出上訴狀
中      華      民      國    八十九    年     十二     月       一     日
                                        法院書記官  吳芳玉


司法院資訊處製作；財團法人民間司法改革基金會備份。
